【裁判字號】    95,訴,216
【裁判日期】    950504
【裁判案由】    偽造文書等
【裁判全文】
臺灣屏東地方法院刑事判決               95年度訴字第216號
公  訴  人  臺灣屏東地方法院檢察署檢察官
被      告  乙○○
上列被告因偽造文書等案件，經檢察官提起公訴（95年度偵字第
463 號），嗣因被告就被訴犯罪事實為有罪之陳述，本院裁定改
依簡式審判程序審理，判決如下：
    主  文
乙○○行使偽造私文書，足以生損害於公眾及他人，處有期徒刑
月，如易科罰金以佰元折算壹日，遠傳電信股份有限公司行
動電話服務申請書上偽造「甲○○○」之署名貳枚、和信電訊股
份有限公司行動電話服務申請書上偽造「甲○○○」之署名壹枚
，均沒收。又行使偽造私文書，足以生損害於公眾及他人，處有
期徒刑月，如易科罰金以佰元折算壹日，台灣大哥大股份有
限公司行動電話服務申請書上偽造「甲○○○」之署名壹枚、MO
TOROLA牌V170之行動電話壹支（含鋰電池壹個及旅行用充電器壹
個），均沒收。應執行有期徒刑伍月，如易科罰金以佰元折算
壹日，緩刑貳年，遠傳電信股份有限公司行動電話服務申請書上
偽造「甲○○○」之署名貳枚、和信電訊股份有限公司行動電話
服務申請書上偽造「甲○○○」之署名壹枚、台灣大哥大股份有
限公司行動電話服務申請書上偽造「甲○○○」之署名壹枚、MO
TOROLA牌V170之行動電話壹支（含鋰電池壹個及旅行用充電器壹
個），均沒收。
    事  實  及  理  由
一、被告乙○○於民國93年4 月間，在屏東縣車城鄉○○村○○
    路90號前，拾獲甲○○○遺失的國民身分證及健保卡，竟將
    上開國民身分證及健保卡侵占入己（此部分已追訴權時效完
    成而未據起訴）。被告於93年5 月27日，竟基於偽造私文書
    後加以行使，並意圖為自己不法所有詐欺之犯意，持上開甲○○○之國民身分證及健保卡，至屏東縣恒春鎮○○路119
    號之遠傳電信股份有限公司 (下稱：遠傳公司）恒春特約服
    務中心，偽以「甲○○○」之名義，在遠傳公司行動電話服
    務申請書之申請人簽名欄上偽造「甲○○○」之署名2 枚，
    繼而在和信電訊股份有限公司（下稱：和信公司）行動電話
    服務申請書之申請人簽章欄上偽造「甲○○○」之署名計1
    枚，並均持之交付予該公司不知情之員工以行使，使該公司
    員工誤信係甲○○○本人申請，陷於錯誤而交付門號為
    0000000000（遠傳公司）、0000000000（和信公司）之SIM
    卡各1 張及搭配NEC 牌N5 50 之行動電話1 支，足以生損害
    於遠傳公司通訊管理之正確性及甲○○○。乙○○於領得上
    開遠傳公司、和信公司門號之當日起分別至93年12月6 日、
    93年8 月18日止，明知其無繳交通信費用之意思，竟意圖為
    自己不法利益之概括犯意，連續使用上開門號撥打通話，使
    遠傳公司、和信公司之無線通信系統誤以為該等通話均係甲○○○所撥打而提供通信服務，計向遠傳公司、和信公司分
    別詐得使用價值新臺幣（下同）6,916 元、2,491 元之無線
    電磁通信之財產上不法利益。
二、被告於94年5 月13日，另竟基於偽造私文書後加以行使，並
    意圖為自己不法所有詐欺之犯意，持上開甲○○○之國民身
    分證及健保卡，至屏東縣恒春鎮○○路69之1 號全虹通訊行
    ，偽以「甲○○○」之名義，在台灣大哥大股份有限公司（
    下稱：台哥大公司）行動電話服務申請書之申請人簽章欄上
    偽造「甲○○○」之署名1 枚，並持之交付予該通訊行不知
    情之員工丙○○，使丙○○誤信係甲○○○本人申請，陷於
    錯誤而交付門號為0000000000（台哥大公司）之SIM 卡1 張
    及MOTOROLA牌V170之行動電話1 支（含鋰電池1 個及旅行用
    充電器1 個），足以生損害於台哥大公司通訊管理之正確性
    及甲○○○。乙○○於領得上開台哥大門號之當日起至94年
    8 月23日止，明知其無繳交通信費用之意思，竟意圖為自己
    不法利益之概括犯意，連續使用上開門號撥打通話，使台哥
    大公司之無線通信系統誤以為該等通話均係甲○○○所撥打
    而提供通信服務，計向台哥大詐得使用價值1,35 6元之無線
    電磁通信之財產上不法利益。嗣因甲○○○接獲上開公司繳
    費通知後，發現遭人冒名申請行動電話使用，因而報警循線
    查獲，並扣押乙○○冒名申請行動電話取得之手機1 支（廠
    牌MOTOROLA、型號V170，含鋰電池1 個及旅行用充電器1 個
    ）。
二、上開犯罪事實，業據被告於警詢、偵查中及本院審理時坦承
    不諱；核與證人即被害人甲○○○警詢陳述及證人即全虹通
    訊行員工丙○○於警詢陳述大致相符；並有遠傳公司行動電
    話服務申請書、和信公司行動電話服務申請書、台哥大公司
    行動電話服務申請書各1 紙，及遠傳公司、和信公司、台哥
    大公司之門號欠費明細表各1 紙附卷可稽；此外，復有扣案
    行動電話1 支（廠牌MOTOROLA、型號V170，含鋰電池1 個及
    旅行用充電器1 個）可資證明，被告自白核與事實相符，堪
    予採信，本件事證明確，被告犯行洵堪認定。
三、論罪科刑：
  (一)按行動電話SIM 卡，具有通訊使用之價值，電信公司亦常舉
    行特殊門號之公開標售，且在一定條件下具有可轉讓性，具
    有一定之財產價值，電信公司對於用戶申請使用SIM 卡，設
    有條件，身分不符不會發給，被告冒用他人名義申請，使遠
    傳電信公司陷於錯誤而交付，客觀上合於詐欺取財罪之構成
    要件。是核被告所為，係犯刑法第216 條、第210 條之行使
    偽造私文書罪、刑法第339 條第1 項之詐欺取財罪及同條第
    2 項、第1 項之詐欺得利罪。
  (二)吸收犯：被告偽造署押係偽造私文書之階段行為，而偽造私
    文書後進而行使，其偽造之低度行為應為行使之高度行為所
    吸收，均不另論罪。
  (三)連續犯: 被告前後多次撥打電話之詐欺得利行為，時間緊接
    ，手段相同，觸犯犯罪構成要件相同之罪名，顯係基於概括
    之犯意為之，應依連續犯規定論以一罪。
  (四)牽連犯: 被告所犯行使偽造私文書、詐欺取財及連續詐欺得
    利3 罪間，有方法、結果之牽連犯關係，應依刑法第55 條
    牽連犯規定，從一重之刑法第216 條、第210 條之行使偽造
    私文書罪處斷。
  (五)數罪併罰：被告前後2 次冒名申請行動電話，時間相隔1 年
    ，顯係出於不同犯意，應分論併罰之。
  (六)論罪：本院審酌被告拾獲甲○○○之國民身分證、健保卡，
    竟因一時貪念，冒名填載申請書，申辦行動電話門號，致生
    損害於各該電信公司及甲○○○，且詐得免付通話費用之利
    益，自應受相當之刑事非難，惟念其詐得免付通話費用之利
    益僅10,763元，犯後坦承犯行，態度良好等一切情狀，量處
    如主文所示之刑，並諭知易科罰金之折算標準，以示懲戒。
    又被告前未曾受有期徒刑以上刑之宣告，有台灣高等法院被
    告前案紀錄表1 紙在卷可憑，其與被害人甲○○○達成和解
    ，有卷存和解書可證，被告經此偵、審教訓後，當知所警惕
    ，故本院認尚無逕對被告施以短期自由刑之必要，認對被告
    所宣告之刑，以暫不執行為適當，爰另諭知緩刑2 年，以啟
    自新。
四、沒收：
  (一)遠傳公司行動電話服務申請書、和信公司行動電話服務申請
    書及台哥大公司行動電話服務申請書，均已作為電信公司之
    內部文件，而非被告所有，爰不予宣告沒收。
  (二)遠傳公司行動電話服務申請書之「甲○○○」署名2 枚、和
    信公司行動電話服務申請書及台哥大公司行動電話服務申請
    書之「甲○○○」署名各1 枚，均應依刑法第219 條之規定
    予以宣告沒收。
  (三)再被告因犯罪所得之物，得予沒收，然以屬於犯人者為限，
    刑法第38條第1 項第3 款、第3 項前段定有明文；被告向上
    開三家電信公司所詐得之SIM 卡3 張，雖係被告犯罪所得之
    物，然被告並未因此取得所有權，該物之所有權仍屬各該電
    信公司所有，自無庸諭知沒收。
  (四)扣案MOTOROLA牌V170行動電話1 支（含鋰電池1 個及旅行用
    充電器1 個），為被告所有，且係被告犯罪所得，應依刑法
    第38條第1 項第3 款之規定宣告沒收。第一次冒名申請之NE
    C 牌N550之行動電話1 支，已經損壞並遭被告丟棄而滅失，
    自無庸為沒收之諭知。
五、據上論斷，應依刑事訴訟法第273 條之1 第1 項、第284 條
    之1 、第299 條第1 項前段，刑法第56條、216 條、第210
    條、第339 條第2 項、第1 項、第55條、第219 條、第41條
    第1 項前段、第38條第1 項第3 款、第51條第5 款、第74條
    第1 款，罰金罰鍰提高標準條例第1 條前段、第2 條，判決
    如主文。
中    華    民    國    95    年    5     月    4     日
                  刑事第一庭    法  官  曾吉雄
以上正本證明與原本無異。
如不服本判決應於收受本判決送達後十日內向本院提出上訴書狀，
其未敘述上訴理由者，並得於提起上訴後十日內向本院補提理由
書狀（均須按他造當事人之人數附繕本）「切勿逕送上級法院」
                                書記官  潘美碧
中    華    民    國    95    年    5     月    4     日
附錄本件論罪科刑法條：
刑法第210條：
偽造、變造私文書，足以生損害於公眾或他人者，處五年以下有
期徒刑。
刑法第216條 (行使偽造變造或登載不實之文書罪)
行使第210條至第215條之文書者，依偽造、變造文書或登載不實
事項或使登載不實事項之規定處斷。
刑法第320條 (普通竊盜罪)
意圖為自己或第三人不法之所有，而竊取他人之動產者，為竊盜
罪，處5 年以下有期徒刑、拘役或500 元以下罰金。
刑法第339條 (普通詐欺罪)
意圖為自己或第三人不法之所有，以詐術使人將本人或第三人之
物交付者，處5年以下有期徒刑、拘役或科或併科1千元以下罰金
。
以前項方法得財產上不法之利益或使第三人得之者，亦同。
前二項之未遂犯罰之。


司法院資訊處製作；財團法人民間司法改革基金會備份。
